台灣士林地方法院交通事件裁定
原處分機關　臺北巿交通事件裁決所
異議人　　　甲○○
(即受處分人)
上列異議人即受處分人因違反道路交通管理處罰條例案件，對於
原處分機關九十二年十一月五日所為之處分（原處分案號：北市
裁三字第駕裁二二─Ｚ00000000號）聲明異議，本院裁
定如下：
        主  文
原處分關於裝載貨物超過規定之高度者之處分部分撤銷。
前項撤銷部分甲○○不罰。
其餘異議駁回。
        理  由
一、原處分意旨略以：異議人即受處分人甲○○於民國九十二年
    七月六日下午十時四十二分許，駕駛車牌號碼八Ａ－二九七
    一號自小客貨車，在國道三號公路十公里南下經警發現該車
    車頂加裝篷架予以攔查，查驗發現該車之加裝篷架並未依法
    申請，且經會同異議人丈量該篷架之總高度為二點六四公尺
    ，已超過法定之二點五公尺限制高度，經警掣單舉發「１、
    廂式貨車擅自加裝車頂篷架放置貨物（桌椅）２、裝載貨物
    超過規定之高度」之違規，爰依道路交通管理處罰條例第十
    八條、第二十九條第一項第一款之規定，分別裁處異議人罰
    鍰新台幣一千八百元、三千之處分。
二、異議人聲明異議意旨略以：前述汽車固曾加裝篷架，惟伊於
    九十二年四月二十四日甫受讓該車，該篷架係前車主所加裝
    ，且該車之行車執照指定檢驗車輛日期為同年八月二日，伊
    自過戶資料中無從得知該車是否通過臨時檢驗，伊為善意，
    故不應處罰；又事發當日警僅量取該車外框高度，並未丈量
    裝載貨物之實際高度，然而彼時該車之載貨高度並未逾越法
    定限制等語。
三、本院查：
（一）異議駁回部分
  １、按汽車顏色、式樣、輪胎隻數或尺寸、燃料種類、座位、
      噸位、引擎、車架、車身、使用性質或汽車所有人名稱、
      地址等如有變更，均應向公路監理機關辦理登記；前項變
      更登記，除汽車所有人名稱、地址等變更時，免予檢驗外
      ，餘均須檢驗合格；又汽車車身、引擎、底盤等重要設備
      變更或調換，或因交通事故遭受重大損壞修復後，不申請
      公路主管機關施行臨時檢驗而行駛者，處汽車所有人銀元
      六百元以上一千二百元以下之罰鍰，並責令其檢驗，道路
      交通安全規則第二十三條第一項、第二項、道路交通管理
      處罰條例第十八條分別定有明文。
  ２、查異議人於九十二年七月六日下午十時四十二分許，駕駛
      前述自小客貨車，於前揭地點經警攔查時，該車車頂確實
      加裝篷架，未依法申請臨時檢驗，及經證人即當日攔停舉
      發之內政部國道公路警察局第九警察隊木柵分隊警員林伸
      鑫、蔡志強會同異議人丈量該篷架之總高度為二．六四公
      尺之事實，業為異議人所不爭執，並經證人林伸鑫、蔡志
      強證述在卷，堪認其為真實。而汽車在道路上高速行駛，
      其車身、座位、噸位、引擎、車架、車身、使用性質在在
      關係駕駛人及所有用路人之行車安全，公路主管機關自應
      制定相關管理規則以確保道路交通安全，故所有駕駛人行
      車前均應先行確認用車確無行車安全及違反相關管理規則
      之疑慮後，始得上路，是前揭規定之立法意旨首重在行車
      時汽車有無安全疑慮，與汽車之車身、車架等事實上究為
      何人所變更未有必然之關係。異議人所辯：該車早於伊受
      讓前即已加裝篷架等語，縱使為真，然其自九十二年四月
      二十四日受讓該車迄於同年七月六日遭到舉發時，已經一
      段時日，其有充足時間可以查驗該車果真毫無行車安全疑
      慮並完全符合相關交通管理規則，已無疑義。其竟任令該
      車之車頂上加掛一非屬該車出廠時所裝置之物，遲未依法
      申請檢驗以確認其無安全疑慮，而一再上路，猶如裝載危
      險物品行駛於公共道路上，自不得以該篷架係前車主轉讓
      前所加裝為由卸責，至屬明確。況且，異議人前於同年六
      月一日上午九時四十五分許，駕駛前述汽車行經國道三號
      公路北向五公里處時，亦經國道公路警察局第六警察隊值
      勤警員舉發「車身變更，不申請臨時檢驗而行駛」，嗣經
      原處分機關於同年十二月一日以北市裁三字第裁二二─Ｚ
      00000000號裁決書裁處一千八百元在案，亦為異
      議人所自承，並經本院依職權調取本院九十二年度交聲字
      第一一六三號案卷核閱無訛，顯見異議人嗣於同年七月六
      日遭警舉發前，對於該車加裝篷架未申請臨時檢驗一節，
      知之甚明，所辯其屬善意云云，亦與事實不合。另該車加
      裝非屬原車所有之物件，在接受檢驗確認其無安全之疑慮
      前，每次用路均有危害行車安全之風險，警於九十二年六
      月一日以其「車身變更，不申請臨時檢驗而行駛」舉發，
      異議人仍未依法申請臨時檢驗而行駛，致於同年七月六日
      再遭警取締，其九十二年六月一日、七月六日之違規行為
      ，係屬不同之危險行為，難認為一事兩罰。準此，原處分
      機關據以援引上開規定，裁處新台幣一千八百元之處分，
      並無不當。異議人此部分之異議為無理由，應予駁回。
（二）原處分撤銷部分
  １、再按，汽車裝載貨物超過規定之長度、寬度、高度者，處
      汽車所有人新台幣三千元以上九千元以下罰鍰，道路交通
      管理處罰條例第二十九條第一項第一款易有明文。且按，
      小型車之全高不得超過全寬之一點五倍，其最高不得超過
      二點五公尺，道路交通安全規則第三十八條第一項第三款
      第四目固有明文。然該項最高限度之規定業於九十二年十
      月十五日修正放寬為二點八五公尺，有相關規定乙件在卷
      可按，參照大法官會議第一四二號解釋意旨及現行稅捐稽
      徵法第四十八條、行政罰法草案均明定「從新從輕」原則
      之適用，堪認於行政秩序罰案件，亦有上揭原則之適用。
      從而，關於小型車裝載貨物高度限制部分，比較新舊法之
      結果，應認修正後之新法較有利於行為人，依照上開說明
      ，就異議人裝載貨物違規部分，自應適用修正後道路交通
      安全規則第三十八條第一項第三款之規定。
  ２、然查，前述汽車加裝篷架後之總高度，經警會同異議人丈
      量結果為二．六四公尺，已如前述，而異議人裝載於篷架
      內之貨物顯不可能逾此範圍，其未違反修正後道路交通安
      全規則第三十八條第一項第三款之規定已明。況且，事發
      當日警僅丈量篷架之總高度，並未實際丈量其內貨物之高
      度，該貨物高度是否超過二點五公尺，已不復記憶等情，
      亦經證人林伸鑫、蔡志強證述甚明（詳見本院九十三年十
      一月二十四日訊問筆錄第三頁、第四頁），足認異議人事
      發當日所裝載貨物實際高度，並無資料可資認定，自不得
      遽認其有違反道路交通安全規則第三十八條第一項第三款
      之行為亦明。原處分機關就此部分據以援引該條項之規定
      對異議人裁罰，自有未洽，異議人此部分之異議為有理由
      ，自應由本院依法撤銷原處分機關此部分之裁罰，另諭知
      異議人不罰。
據上論斷，應依道路交通案件處理辦法第十九條、第二十條前段
，裁定如主文。
中　　華　　民　　國　　93　　年　　12　　月　　31　　日
                  交通法庭法　官  姜  麗  香
右正本證明與原本無異
如不服本裁定應於送達後五日內向本院提出抗告狀
                          書記官  陳  玉  珍
中　　華　　民　　國　　94　　年　　1 　　月　　5 　　日
